【裁判字號】    95,訴,834
【裁判日期】    951130
【裁判案由】    違反毒品危害防制條例
【裁判全文】
臺灣雲林地方法院刑事判決               95年度訴字第834號
公  訴  人  臺灣雲林地方法院檢察署檢察官
被      告  甲○○
                    國民
                    （現另案於臺灣雲林第二監獄執行中）
上列被告因違反毒品危害防制條例案件，經檢察官提起公訴（95
年度毒偵字第908 號），本院合議庭裁定進行簡式審判程序，由
法官一人判決如下：
    主      文
甲○○連續施用第一級毒品，累犯，處有期徒刑壹年貳月，扣案
之第一級毒品海洛因捌包（合計淨重壹點壹柒公克）沒收銷燬之
，包裝第一級毒品海洛因之外包裝袋捌袋沒收之；又連續施用第
二級毒品，累犯，處有期徒刑伍月。應執行有期徒刑壹年伍月，
扣案之第一級毒品海洛因捌包（合計淨重壹點壹柒公克）沒收銷
燬之，包裝第一級毒品海洛因之外包裝袋捌袋沒收之。
    事實及理由
一、犯罪事實：
    甲○○因竊盜案件，由臺灣高雄地方法院於民國93年5 月7
    日判處有期徒刑3 月確定，於93年10月9 日執行完畢。於92
    年間，則因施用毒品案件，經臺灣高雄地方法院裁定送觀察
    、勒戒後，認有繼續施用毒品傾向，由臺灣高雄地方法院裁
    定送強制戒治，嗣於93年6 月10日強制戒治期滿執行完畢，
    由臺灣高雄地方法院檢察署檢察官於93年6 月30日，以93年
    度戒毒偵字第678 號不起訴處分確定。甲○○於94年間復因
    施用第一級毒品案件，經臺灣高雄地方法院檢察署檢察官提
    起公訴，由臺灣高雄地方法院於94年9 月30日以94年度訴字
    第1253號判決判處有期徒刑10月，經上訴臺灣高等法院高雄
    分院，於94年12月20日以94年度上訴字第1594號撤銷原判決
    ，改判有期徒刑1 年，經最高法院駁回上訴後確定。詎仍不
    知悔改，於強制戒治執行完畢後，5 年內復基於施用第一級
    毒品海洛因（下簡稱海洛因）、第二級毒品甲基安非他命（
    下簡稱安非他命）之概括犯意，自95年5 月底某日起至同年
    6 月25日止，在高雄市○鎮區○○路151 號住處，以將海洛
    因摻水置入針筒內注射身體方式，連續施用海洛因多次，平
    均2 、3 天施用1 次；另基於施用甲基安非他命之概括犯意
    ，於上開時、地，以將甲基安非他命置於玻璃球內加熱燒烤
    後吸食煙霧方式，連續施用甲基安非他命多次，平均2 、3
    天施用1 次。嗣於95年6 月28日18時許，為警於雲林縣麥寮
    鄉○○村○○路80巷巷口查獲，當場扣得海洛因8 小包（合
    計淨重1.17公克，另案扣押），經採集其尿液送驗，始悉上
    情。
二、認定犯罪事實所憑之證據及理由：
    (一)濫用藥物尿液檢驗檢體監管紀錄表，及詮昕科技股份有限
      公司濫用藥物尿液檢驗報告各1 份。證明：被告於95年6
      月28日採尿送驗，呈現嗎啡陽性、安非他命及甲基安非他
      命陽性反應。
    (二)扣案之海洛因8 包（合計淨重1.17公克）及法務部調查局
      95年7 月27日調科壹字第160003132 號鑑定通知書1 份。
      證明：被告持有並施用海洛因之犯行。
    (三)臺灣高雄地方法院93年度戒毒偵字第678 號不起訴處分書
      ，及全國施用毒品案件紀錄表各1 份在卷可稽。證明：
      被告於強制戒治執行完畢後5 年內，再犯施用第一、二級
      毒品罪。
    (四)被告於本院審理時坦承上開犯罪事實。
    本件事證明確，被告之犯行應堪認定。
三、論罪科刑之理由：
    (一)行為後法律有變更者，適用行為時之法律。但行為後之法
      律有利於行為人者，適用最有利於行為人之法律，修正後
      刑法第2 條第1 項定有明文。被告行為後，刑法業於94年
      1 月7 日修正，於94年2 月2 日公布，並於95年7 月1 日
      施行。是本件被告行為後，法律已有變更。又參酌最高法
      院95年5 月23日刑事庭第8 次會議決議，修正後刑法第2
      條第1 項之規定，係規範行為後法律變更所生新舊法律比
      較適用之準據法，於修正後刑法施行後，應適用修正後刑
      法第2 條第1 項之規定，綜其全部罪刑之結果，而為「從
      舊從輕」之比較。本案關於新舊法比較及法律之適用，均
      詳如附表所示。
    (二)核被告所為，係犯毒品危害防制條例第10條第1 項施用第
      一級毒品罪，及同條第2 項施用第二級毒品罪。被告持有
      海洛因及甲基安非他命之低度行為，分別為施用毒品之高
      度行為所吸收，均不另論罪。
    (三)被告前後多次施用第一、二級毒品，時間緊接，各觸犯犯
      罪構成要件相同之罪名，顯均係基於概括犯意而為之，為
      連續犯，應各依修正前刑法第56條之規定論以一罪，並均
      依法加重其刑。又起訴書記載被告反覆、延續施用第一、
      二級毒品，為包括一罪之集合犯，然到庭檢察官於本院審
      理時，更正被告係基於概括犯意為之，應為連續犯，併此
      敘明。
    (四)又被告為累犯之理由，亦詳如附表所示。被告為累犯，應
      依法遞加重其刑。
    (五)本院審酌被告前有竊盜、賭博、施用毒品等前科，前甫因
      施用第一級毒品案件，經臺灣高等法院高雄分院，於94年
      12月20日以94年度上訴字第1594號判決判處有期徒刑1 年
      ，經最高法院於95年3 月16日以95年度臺上字第1400號判
      決駁回上訴後確定在案，尚未執行，旋即復為本件犯行，
      顯未習得教訓，依賴毒品甚深，自制力亦甚為薄弱，並考
      以動機、智識程度、方法、手段、施用次數，犯後坦承犯
      行、具有悔意，態度尚稱良好等一切情狀，各量處如主文
      所示之刑，並定其應執行刑。
    (六)扣案之海洛因8 包（合計淨重1.17公克），為本案查獲之
      第一級毒品，被告於本院審理時亦供稱上開毒品係供其施
      用，本院認為扣案之海洛因數量不多，被告施用次數為2
      、3 天1 次，被告所述上開毒品係供其施用，尚非虛妄。
      故扣案之海洛因8 包（合計淨重1.17公克），應依毒品危
      害防制條例第18條第1 項前段規定諭知沒收銷燬之；外包
      裝8 袋係用於包裹毒品，防其裸露、逸出、潮濕，便於持
      有藉以施用，為被告所有，供其施用海洛因所用之物，爰
      併依修正前刑法第38條第1 項第2 款諭知沒收。
四、適用之法律：
    依刑事訴訟法第273 之1 第1 項、第299 條第1 項前段，毒
    品危害防制條例第10條第1 項、第2 項，刑法第11條前段、
    第2 條第1 項前段、第56條（修正前）、第47條（修正前）
    、第38條第1 項第2 款（修正前）、第51條第5 款（修正前
    ），判決如主文。
中    華    民    國    95    年    11    月    30    日
                  刑事第五庭    法  官  楊  欣  怡
以上正本證明與原本無異。
如不服本判決，應於判決收受後10日內，向本院提出上訴狀（須
附繕本）。
                                書記官  洪  秀  虹
中    華    民    國    95    年    11    月    30    日
附錄法條：
毒品危害防制條例第10條
施用第一級毒品者，處 6 月以上 5 年以下有期徒刑。
施用第二級毒品者，處 3 年以下有期徒刑。
附表：
┌────────┬────────┬────────┬──────────┐
│法        條    │修正前規定      │修正後規定      │新舊法之適用        │
├────────┼────────┼────────┼──────────┤
│刑法第56條      │連續數行為而犯同│已刪除。        │(一)適用修正前刑法。  │
│連續犯          │一罪名者，以一罪│                │(二)被告於本案係基於概│
│                │論。但得加重其刑│                │  括犯意連續施用毒品│
│                │至2分之1。      │                │  ，依修正前刑法第56│
│                │                │                │  條規定，應以一罪論│
│                │                │                │  ，並加重其刑，於適│
│                │                │                │  用修正後刑法時應分│
│                │                │                │  論併罰，修正後刑法│
│                │                │                │  之規定並非較有利於│
│                │                │                │  被告，依刑法第2 條│
│                │                │                │  第1 項前段規定，仍│
│                │                │                │  應適用修正前刑法第│
│                │                │                │  56條規定。        │
├────────┼────────┼────────┼──────────┤
│刑法第47條      │受有期徒刑之執行│受徒刑之執行完畢│(一)適用修正前刑法。  │
│累犯            │完畢，或受無期徒│，或一部之執行而│(二)被告因竊盜案件，由│
│                │刑或有期徒刑一部│赦免後，5 年以內│  臺灣高雄地方法院於│
│                │之執行而赦免後，│故意再犯有期徒刑│  93年5 月7 日判處有│
│                │5 年以內再犯有期│以上之罪者，為累│  期徒刑3 月確定，於│
│                │徒刑以上之罪者，│犯，加重本刑至2 │  93年10月9 日執行完│
│                │為累犯，加重本刑│分之1。         │  畢，有臺灣高等法院│
│                │                │第98條第2 項關於│  被告前案紀錄表1 份│
│                │                │因強制工作而免其│  在卷可稽，被告於有│
│                │                │刑之執行者，於受│  期徒刑執行完畢後，│
│                │                │強制工作處分之執│  5 年以內再故意犯本│
│                │                │行完畢或一部之執│  件有期徒刑以上之罪│
│                │                │行而免除後，5 年│  ，不論依修正前之刑│
│                │                │以內故意再犯有期│  法第47條，或修正後│
│                │                │徒刑以上之罪者，│  之刑法第47條第1 項│
│                │                │以累犯論。      │  之規定，均構成累犯│
│                │                │                │  ，修正後刑法非較有│
│                │                │                │  利於被告，依刑法第│
│                │                │                │  2 條第1 項前段規定│
│                │                │                │  ，應依修正前刑法第│
│                │                │                │  47條規定，論以累犯│
│                │                │                │  ，加重其刑。      │
├────────┼────────┼────────┼──────────┤
│刑法第38條第1項 │供犯罪所用或犯罪│供犯罪所用或犯罪│(一)適用修正前刑法。  │
│第2款、第2項    │預備之物，以屬於│預備之物，以屬於│(二)僅作定義修正，使適│
│供犯罪所用或犯罪│犯人者為限，得沒│犯罪行為人者為限│  用更為明確，非法律│
│預備之物沒收    │收之。但有特別規│，得沒收之。但有│  變更，自不生新舊法│
│                │定者，依其規定。│特別規定者，依其│  比較問題，無現行刑│
│                │                │規定。          │  法第2 條第1 項之適│
│                │                │                │  用，且從刑附屬於主│
│                │                │                │  刑，除法律有特別規│
│                │                │                │  定者外，依主刑所適│
│                │                │                │  用之法律（最高法院│
│                │                │                │  95年度第8 次刑事庭│
│                │                │                │  會議決議參照），故│
│                │                │                │  本件應適用修正前刑│
│                │                │                │  法。              │
├────────┼────────┼────────┼──────────┤
│刑法第51條第5款 │宣告多數有期徒刑│宣告多數有期徒刑│(一)適用修正前刑法。  │
│數罪併罰定應執行│者，於各刑中之最│者，於各刑中之最│(二)修正後刑法第51條第│
│刑              │長期以上，各刑合│長期以上，各刑合│  5 款規定並非較有利│
│                │併之刑期以下，定│併之刑期以下，定│  於被告，仍應依刑法│
│                │其刑期。但不得逾│其刑期。但不得逾│  第2 條第1 項前段規│
│                │20年。          │30年。          │  定適用行為時法律即│
│                │                │                │  修正前刑法第51條第│
│                │                │                │  5 款規定定其應執行│
│                │                │                │  之刑。            │
└────────┴────────┴────────┴──────────┘


司法院資訊處製作；財團法人民間司法改革基金會備份。
